【裁判字號】    99,交聲,908
【裁判日期】    991217
【裁判案由】    聲明異議
【裁判全文】
臺灣嘉義地方法院交通事件裁定         99年度交聲字第908號
原處分機關  交通部公路總局嘉義區監理所嘉義市監理站
異  議  人  簡清漢
上列異議人即受處分人因違反道路交通管理處罰條例事件，對於
原處分機關即交通部公路總局嘉義區監理所嘉義市監理站中華民
國99年10月27日所為之處分（嘉監義裁字第裁76-LAE041571號裁
決書）聲明異議，本院裁定如下：
    主  文
異議駁回。
    理  由
一、原處分意旨略以：異議人即受處分人簡清漢（下稱異議人）
    於民國99年5 月21日上午11時28分許，駕駛車牌號碼7R-211
    7 號自用小貨車，行經嘉義市○○路694 巷口之設有燈光號
    誌管制之路口時，於該行向之燈光號誌顯示為紅燈時，未為
    停等而闖越該路口，經嘉義市政府警察局交通隊（下稱原舉
    發機關）逕行舉發，嗣經原處分機關於99年10月27日以異議
    人有「駕車行經有燈光號誌管制之交岔路口闖紅燈」之違規
    事實，而依道路交通管理處罰條例第53條第1 項、第63條第
    1 項第3 款及違反道路交通管理事件統一裁罰基準表之規定
    ，以嘉監義裁字第裁76-LAE041571號裁決書裁處異議人罰鍰
    新臺幣（下同）4,000 元整，並記違規點數3 點等語。
二、聲明異議意旨略以：異議人在接獲原處分機關之裁決書前並
    無收到紅單、照片也不知為何人簽收；又現場舉發應需被舉
    發人簽名云云。
三、按汽車駕駛人，行經有燈光號誌管制之交岔路口闖紅燈者，
    處新臺幣1,800 元以上5,400 元以下罰鍰；又汽車駕駛人駕
    駛汽車違反道路交通管理處罰條例第53條規定者，除應依該
    條所規定之罰鍰處罰外，並記違規點數3 點，道路交通管理
    處罰條例第53條第1 項、第63條第1 項第3 款分別定有明文
    。又按處理違反道路交通管理事件，有關文書送達之程序，
    依行政程序法之規定，此據違反道路交通管理事件統一裁罰
    基準及處理細則第5 條定有明文；基此應依行政程序法第72
    條第1 項前段：「送達，於應受送達人之住居所、事務所或
    營業所為之」規定，定其送達程序。再者，行政程序法第73
    條第1 項規定：「於應送達處所不獲會晤應受送達人時，得
    將文書付與有辨別事理能力之同居人、受僱人或應送達處所
    之接收郵件人員」，第74條第1 項：「送達，不能依前二條
    規定為之者，得將文書寄存送達地之地方自治或警察機關，
    並作送達通知書兩份，一份黏貼於應受送達人住居所、事務
    所、營業所或其就業處所門首，另一份交由鄰居轉交或置於
    該送達處所信箱或其他適當位置，以為送達」、第2 項：「
    前項情形，由郵政機關為送達者，得將文書寄存於送達地之
    郵政機關」復有明文可資參照。
四、經查：
（一）異議人所有之車牌號碼7R-2117 號自用小貨車於99年5 月
      21日上午11時28分許，行經嘉義市○○路694 巷口，於該
      路口燈光號誌顯示為紅燈時，未為停等而闖越該路口，而
      經設於該路口之自動照相設備照相採證，原舉發機關據以
      掣開嘉市警交字第LAE041571 號舉發違反道路交通管理事
      件通知單（下稱舉發通知單）逕行舉發，異議人逾應到案
      期限60日以上未到案聽候裁決，而經原處分機關認異議人
      有「駕車行經有燈光號誌管制之交岔路口闖紅燈」之違規
      事實，依道路交通管理處罰條例第53條第1 項、第63條第
      1 項第3 款及違反道路交通管理事件統一裁罰基準表，於
      99年10月27日以嘉監義裁字第裁76-LAE041571號裁決書逕
      予裁處前揭之處分等情，此有原舉發機關舉發通知單、闖
      越紅燈之採證照片2 張、原處分機關上揭字號之違反道路
      交通管理事件裁決書在卷可稽，異議人亦係爭執未收到舉
      發通知單等並未否認違規事實，故上開事實堪可認定。
（二）又原舉發機關逕行舉發之嘉市警交字第LAE-041571號舉發
      違反道路交通管理事件通知單，上載應到案日期為99年8
      月18日前，嗣因郵務人員於異議人之戶籍地址未獲會晤本
      人亦無受領文書之同居人、受雇人或應受送達處所接收郵
      件人員，而99年7 月26日將該通知單寄存於嘉義文化路郵
      局，並作送達通知書黏貼於上址信箱或其他適當位置，以
      為送達，此有該送達證書1 份在卷足稽，核與前揭行政程
      序法第72條第1 項前段、第73條第1 項、第74條第1 項、
      第2 項規定之寄存送達程序相符。從而，應認原舉發機關
      業將本件舉發通知單合法送達予異議人，並以99年7 月26
      日寄存之日視為異議人收受送達之日期，即生送達之效力
      （司法院大法官釋字第667 號解釋意旨參照），不因異議
      人實際有無領取而受影響；又原處分機關所為上揭裁決之
      裁決書亦係以同一處所為應送達地址而為寄送，亦於99年
      11月8 日寄存送達於嘉義市○○路郵局而為送達，異議人
      尚得於查悉上揭裁決處分後，於99年11月16日向原處分機
      關提出陳述以代異議，復參諸異議人於該陳述單上亦以上
      揭地址為聯絡地址，顯見該寄送地址為異議人有效之通訊
      地址，是異議人所辯未接獲紅單及照片等語，顯係可歸責
      於己之事由，自難認該舉發單未合法送達。
（三）另按汽車駕駛人之行為有闖紅燈情形者，當場不能或不宜
      攔截製單舉發者，得逕行舉發；逕行舉發，應記明車輛牌
      照號碼、車型等可資辨明之資料，以汽車所有人為被通知
      人製單舉發。道路交通管理處罰條例第7 條之2 第1 項第
      1款、第4項定有明文；是本件係因異議人所有之自用小貨
      車於上揭時、地闖越紅燈，當場不能攔截而經原舉發機關
      逕行舉發並非當場攔停掣單舉發，異議人所謂本件係現（
      當）場舉發，應予被舉發人簽名云云自屬誤會；又本件舉
      發通知單上載有車輛牌照號碼、車型等可資辨明之資料，
      並以汽車所有人為被通知人，亦與法無違。
五、綜上，異議人有原處分意旨所揭之違規事實，又本件舉發通
    知單既經以寄存送達程序合法送達，異議人於逾越應到案期
    限60日以上仍未到案，是原處分機關據道路交通管理處罰條
    例第53條第1項、第63條第1項第3款規定及違反道路交通管
    理事件統一裁罰基準表逕行裁決如前揭之處分與法並無違誤
    ，異議人本件聲明異議並無理由，應予駁回。
六、據上論斷，依道路交道管理處罰條例第87條第2 項，道路交
    通事件處理辦法第19條，裁定如主文。
中    華    民    國    99    年    12    月    17    日
                  交通法庭  法  官     梁淑美
上列正本證明與原本無異。
如不服本裁定，應於裁定送達後5日內向本院提出抗告狀（應附
繕本）。
中    華    民    國    99    年    12    月    17    日
                            書記官     林金福

司法院資訊處製作；財團法人民間司法改革基金會備份。
